【裁判字號】    89,上訴,2446
【裁判日期】    891023
【裁判案由】    強盜等
【裁判全文】
臺灣高等法院臺中分院刑事判決                  八十九年度上訴字第二四四六號
    上  訴  人  臺灣台中地方法院檢察署檢察官
    被      告  戊○○
                丁○○
    共      同
    指定辯護人  本院公設辯護人  周君穎
右上訴人因被告等強盜等案件，不服臺灣台中地方法院八十九年度訴字第一四六三號
中華民國八十九年十月二十三日第一審判決（起訴案號：臺灣台中地方法院檢察署八
十九年度偵字第０八五五號），提起上訴，本院判決如左：
      主  文
上訴駁回。
      理  由
一、公訴意旨略以：被告戊○○、丁○○基於共同為自己不法所有之犯意聯絡及毀損
    之犯意聯絡，於民國（下同）八十七年十月十三日凌晨一時四十分許，由被告丁○○持客觀上足以對人之生命、身體產生危害可供凶器使用之鐵撬，前往台中市
    北屯區○○路○段六號前，由被告丁○○持鐵撬，被告戊○○以腳踹丙○○所有
    車牌ＦＷ－八九五二號自用小客車之車窗及方向燈玻璃破碎損壞。被告丁○○於
    進入該汽車內取走物品時並向丙○○稱：「不要過來，否則打死你」，以脅迫之
    方式，致使丙○○不能抗拒，而取走汽車內之音響、霹靂腰包（內有現金新台幣
    三千六百元）及行車執照，得手離去，因認被告戊○○、丁○○均涉犯刑法第三
    百三十一條第一項加重強盜及同法第三百五十四條毀損罪嫌等語。
二、按犯罪事實應依證據認定之，無證據不得推定其犯罪事實，又不能證明被告犯罪
    者，應諭知無罪之判決，刑事訴訟法第一百五十四條、第三百零一條第一項分別
    定有明文。又刑事訴訟法上所謂認定犯罪事實之證據，係指足以認定被告確有犯
    罪行為之積極證據而言，該項證據自須適合於被告犯罪事實之認定，始得採為斷
    罪資料；如未能發現相當證據，或證據不足以證明，自不能以推測或擬制之方法
    ，以為裁判之基礎；又告訴人之告訴，係以使被告受刑事訴追為目的，是其陳述
    是否與事實相符，仍應調查其他證據以資審認，最高法院二十九年上字第三一０
    五號、四十年台上字第八十六號、五十二年台上字第一三００號分別著有判例可
    資參照。
三、本件公訴人認被告戊○○、丁○○涉有刑法第三百三十條第一項之加重強盜罪及
    同法第三百五十四條之毀損罪嫌，無非以告訴人丙○○之指訴及卷附之車輛毀損
    照片四張為其論據。惟訊據被告戊○○、丁○○均堅決否認有何前開犯行，被告
    丁○○辯稱他自八十七年七月起即在台北工作迄今，並未為前開犯行；被告戊○○亦辯稱其未為前開犯行等語。經查：(一)、本件前開ＦＷ─八九五二號自小客車
    擋風、車窗玻璃及大燈被毀損固有照片四幀在卷可憑。惟對於毀損前開自小客車
    並強盜車中財物者係被告戊○○、丁○○二人所為一節，則僅有告訴人丙○○迭
    次在警訊、偵查及審判中之供述。然而，告訴人於警訊中係供稱：八十七年十月
    十三日凌晨一時四十分許，伊所有登記其妻甲○○名義之前開自小客車停放在台
    中市○○路○段六號前被人砸毀，並取走車內音響、皮包（內有現金三千六百元
    及行車執照），當時被告戊○○、丁○○二人各拿一支鐵撬砸伊的車，伊問為何
    要砸車，被告丁○○叫伊不要過去否則就打死伊之後，被告戊○○就走進車內將
    音響及皮包拿走云云（見核退字偵查卷第八頁反面），於檢察官偵查中則供稱：
    伊看到被告丁○○拿鐵撬在砸伊的車子，即上前問被告丁○○在做什麼，被告丁○○要伊催債不要催這麼急，講完後繼續砸，另一人好像是被告戊○○，是用腳
    踹方向燈，未拿工具，被告丁○○進入伊車子內拔掉音響並拿走車內做生意用的
    腰包及行照云云（見偵字偵查卷第八頁反面），其於原審復供稱：「我看見砸車
    當時有聽見現場人在叫『洋仔』，我以為是戊○○，但我太太說不是戊○○．．
    ．（當時砸車共有幾人？）有三人，拿了二支鐵撬，丁○○及另一人各持一支鐵
    撬其朋友，被告戊○○確定沒有參與等語（見原審卷第四十九頁反面），其於本
    院又供稱：「丁○○欠我會錢，他砸毀我的車子。戊○○沒有做，我與我太太都
    有看到。因為距離很遠，我沒有看清楚，丁○○有靠過來，叫我不要過去，只有
    聽到有人說『洋』，我以為是戊○○。對方有三、四個人去．．．（對方逼向你
    ，對你如何說？）他說不要靠近，否則要打死我。（他與同夥有無拿走車上的東
    西？）答拿走車子的皮包、音響及我的證件。（在場除了你、你太太，還有誰？
    ）有其他自來水廠的人有看到，約十到十五公尺遠。」等語（見本院卷第四十五
    、四十六頁），對於參與行為者、何人進入前開自小客車內將音響及皮包拿走及
    被告戊○○有無持鐵撬等事項，告訴人丙○○前後在警訊、偵查、原審及本院供
    述情節並不一致，其供述顯有瑕疵，自不能據其供詞為認定被告等不利之證據。
    又告訴人指其妻甲○○當時亦在現場，然而證人甲○○經原審及本院傳喚、拘提
    ，均未能到庭證述當時情形；告訴人丙○○所指有自來水廠人員看到云云，遍查
    全卷證據資料，並無任何自來水廠人員之姓名及住居所資料，可供本院傳喚查證
    。(二)、本件案發時間為八十七年十月十三日凌晨一時四十分許，業據告訴人丙○○供明在卷，惟告訴人卻於一個多月後，即八十七年十一月二十八日始報案，有
    卷附筆錄可稽，經台灣台中地方法院檢察署檢察官於八十八年七月九日核發通訊
    監察書監聽被告丁○○行動電話及住處自動電話一個月，並未無任何被告二人涉
    案証據，有卷附通訊監察書可稽。再告訴人於原審供稱：被拿走的行車執照及音
    響並未找到，伊後來在行車執照被拿走沒多久，於八十七年間申請補發等情（見
    原審卷第四十八頁反面），惟經原審向台中區監理所查詢結果，前開自小客車之
    行車執照並無於八十七年十至十二月間申請補發之紀錄，而係於八十八年四月二
    十八日因車輛逾檢註銷，辦理車輛註銷執行登記，並補發登記書，有該所八十九
    年九月七日中監一字第八九二八四六０號函可稽（見原審卷第五十二－五十三
    頁），是告訴人前開供述並不實在。告訴人既於八十七年十月十三日被強盜取走
    前開自小客車之行車執照，何以未辦理補發行車執照，而係事後因逾檢被註銷？
    (三)、本件關於被告二人涉有前開犯行，除告訴人之指述外，並無其他証據足資佐
    証其指述係與事實相符，而告訴人之指述復前後不一，有部分甚且顯與事實不符
    ，尚難據以作為認定被告二人有前開犯行之証據。此外，復查無其他積極證據足
    資認定被告有何公訴人所指犯行，原審以本件不能證明被告犯罪，揆諸前開法條
    規定及判例意旨，應諭知被告無罪之判決，核無不當，檢察官仍執陳詞指摘原判
    決諭知被告等無罪為不當，請求撤銷改判，其上訴為無理由，應予駁回。
據上論斷，應依刑事訴訟法第三百六十八條，判決如主文。
本案經檢察官乙○○到庭執行職務。
中       華       民       國   九  十    年     五      月     二      日
                                臺灣高等法院臺中分院刑事第七庭
            審判長法  官  林  榮  龍
                                            法  官  黃  日  隆
                                            法  官  江  錫  麟
右正本證明與原本無異。
檢察官得上訴。
如不服本判決應於收受送達後十日內向本院提出上訴書狀，其未敘述上訴之理由者並
得於提起上訴後十日內向本院補提理由書（均須按他造當事人之人數附繕本）。
                                            書記官  謝  雅  惠
中       華       民       國   九  十    年     五      月     三      日
                                                                        Ｋ


司法院資訊處製作；財團法人民間司法改革基金會備份。
